臺灣高等法院刑事裁定
110年度抗字第1007號
抗  告  人  
即  被  告  蕭聖涵



指定辯護人  何威儀律師
抗  告  人  
即  被  告  郭柏廷



選任辯護人  蔡承學律師
            江仁俊律師
上列抗告人即被告因強盜案件，不服臺灣桃園地方法院中華民國
110年6月16日延長羈押之裁定（110年度訴字第346號），提起抗
告，本院裁定如下：
    主  文
抗告駁回。
    理  由
一、原裁定意旨略以：抗告人即被告蕭聖涵及郭柏廷（下稱被告
    2人）因強盜案件，經臺灣桃園地方檢察署檢察官提起公訴
    ，並經臺灣桃園地方法院（下稱桃園地院）法官訊問後，認
    被告2人涉犯刑法第330條第1項結夥3人加重強盜罪之犯罪嫌
    疑重大，係屬重罪，有逃亡之虞；且被告2人彼此所述互相
    矛盾，亦與告訴人蔡妍珺之指訴不符，有勾串共犯之虞，有
    刑事訴訟法第101條第1項第1款、第2款、第3款規定之羈押
    原因及必要，於民國110年3月22日裁定予以羈押，並禁止接
    見通信在案。又因被告2人羈押期間即將屆滿，經桃園地院
    於110年6月16日訊問被告2人後，認原羈押之原因及必要性
    仍存在，裁定被告2人自110年6月22日起延長羈押2月，並禁
    止接見通訊等語。
二、被告蕭聖涵抗告意旨略以：原審以被告蕭聖涵警詢、偵查及
    原審訊問時之供述前後不一，逼迫被告蕭聖涵承認未參與之
    傷害、強盜犯行，然被告蕭聖涵被羈押半年，法院未能查到
    涉案之積極證據，也不給予交保之機會。又被告蕭聖涵於偵
    查中已具結，有相當理由無勾串共犯之虞，且被告蕭聖涵所
    犯至多為刑法第302條私行拘禁罪，並非最輕本刑5年以上之
    罪，單以犯重罪作為羈押之要件，有違比例原則、無罪推定
    原則，被告蕭聖涵對告訴人遭強盜之情節並不知悉，更遑論
    有參與強盜之犯行，請法院調閱告訴人之診斷證明書以查明
    是否有被告蕭聖涵的DNA及指紋。綜上所述，請求給予被告
    蕭聖涵交保之機會，被告蕭聖涵願意配合每日向警局報到云
    云。
三、被告郭柏廷抗告意旨略以：被告郭柏廷雖有參與遠距開庭，
    然因監所設備、環境之故，被告郭柏廷在開庭之初，即不斷
    表達聲音斷斷續續，聽不清楚審判長之聲音，當時參與遠距
    開庭之檢察官、律師等亦曾表達審判長之聲音很小聲，顯然
    當時法庭麥克風或監所所播放聲音之設備不佳，於審判長提
    問是否否認涉犯加重強盜，但承認有妨害自由、傷害等罪名
    時，被告郭柏廷也因為聽不清楚審判長之聲音，僅能含糊稱
    是，惟被告郭柏廷在前次準備程序時，已坦承強盜等犯罪，
    則在不解審判長提問下之訊問方式、內容是否符合正當法律
    程序，或能否有充分辯明犯罪嫌疑之機會，以及能否就始末
    連續陳述，顯有疑義，且因遠端視訊開庭，律師無法立即與
    被告交換意見、確認其真正的意思，被告郭柏廷之「律師倚
    賴權」可能受到侵害，亦對訴訟上權利或將來之判決結果有
    不利影響。又被告郭柏廷雖涉重罪，但已坦承犯行，如認有
    逃亡之虞，可命重保或每日到派出所報到；且本案證人已交
    互詰問完畢，共同被告蕭聖涵又在羈押中，應無勾串共犯之
    虞。綜此，請求將原裁定撤銷，另為妥適之裁定云云。
四、按被告經法官訊問後，認為犯罪嫌疑重大，而逃亡或有事實
    足認為有逃亡之虞者；有事實足認為有湮滅、偽造、變造證
    據或勾串共犯或證人之虞者；所犯為死刑、無期徒刑或最輕
    本刑為5年以上有期徒刑之罪，有相當理由認為有逃亡、湮
    滅、偽造、變造證據或勾串共犯或證人之虞者，非予羈押，
    顯難進行追訴、審判或執行，得羈押之，刑事訴訟法第101
    條第1項第1款至第3款定有明文。又法院為羈押之裁定時，
    其本質上係屬為保全被告使刑事訴訟程序得以順利進行，或
    為保全證據，或為擔保嗣後刑之執行程序，或為防止被告反
    覆施行同一犯罪，而對被告實施剝奪其人身自由之強制處分
    ，法院僅須在外觀上審查被告犯罪嫌疑是否重大，及有無賴
    此保全偵、審程序進行或執行而為此強制處分之必要，關於
    羈押原因之判斷，尚不適用訴訟上之嚴格證明原則，只需檢
    察官提出之證據在形式上足以證明被告犯罪嫌疑為已足。至
    於被告有無繼續羈押之必要，則由法院以上述羈押之目的依
    職權為目的性之裁量為其裁量標準，除被告犯罪嫌疑已屬重
    大外，自當基於訴訟進行程度、犯罪性質、犯罪實際情狀及
    其他一切情事，審慎斟酌有無上開保全或預防目的，依職權
    妥適裁量，俾能兼顧國家刑事追訴、刑罰權之順暢執行及人
    權保障而為認定。另重罪常伴有逃亡、滅證之高度可能，係
    趨吉避凶、脫免刑責、不甘受罰之基本人性，倘一般正常之
    人，依其合理判斷，可認為該犯重罪嫌疑具有逃亡或滅證之
    相當或然率存在，即已該當「相當理由」之認定標準，不以
    達到充分可信或確定程度為必要（最高法院99年度台抗字第
    659號裁定意旨參照）。
五、經查：
  ㈠被告2人因強盜案件，經桃園地院依據本件犯罪情節及客觀事
    實，認被告2人因犯上開重罪，有畏罪逃亡之高度可能性，
    無從以具保、責付或限制住居等侵害較小之手段替代，且有
    勾串共犯之虞，仍有予以羈押之原因及必要，裁定自110年6
    月22日起延長羈押2月，並禁止接見通信，業於前述。
　㈡本院審酌被告2人涉犯刑法第330條第1項之結夥3人加重強盜
    罪之犯罪嫌疑重大，屬最輕法定本刑7年以上有期徒刑之重
    罪，若經宣告罪刑，刑期應非輕微，本案又屬得提起上訴之
    案件，若經檢察官或被告2人提起上訴，案件即未確定而仍
    待上級審日後審理，經判決確定後亦有保全刑罰執行之必要
    ，參諸前開裁定意旨，一般人均有趨吉避凶、躲避重刑處罰
    之本能及動機，於客觀上實有相當理由足認被告2人具有畏
    罪逃亡，以規避後續審判程序及刑罰執行之高度可能，非予
    羈押，將難以確保後續審判或執行程序之順利進行。又併參
    被告2人之供述、告訴人之證述，互有未核，客觀上確存有
    被告2人間勾串使案情隱晦不明之危險，而現今通訊軟體種
    類繁多，聯繫管道發達，本案若僅命具保、責付或限制住居
    等侵害較小之手段，實不足以避免被告2人勾串之可能。再
    審酌被告2人本件所犯罪名，嚴重危害社會秩序，經權衡國
    家刑事司法權之有效行使、社會秩序及公共利益、被告2人
    人身自由之私益及防禦權受限制之程度，認具保、責付、限
    制住居等侵害較小之手段，均不足以確保後續審判或執行程
    序之順利進行，而有繼續羈押並禁止接見通信之必要。
　㈢此外，遠距視訊係利用法庭與其所在處所之聲音及影像相互
    同步傳送之科技設備，進行直接訊問。現行遠距視訊係在監
    獄或看守所設置一個視訊終端，作為「視訊法庭」，而「審
    判法庭」則為另一個視訊終端，連線之結果，「視訊法庭」
    即屬於「審判法庭」之延伸，遠距視訊，旨在增益訴訟效率
    並避免人犯提解之危險等理由而設置，採行與否則視個案之
    具體情形而定，此觀刑事訴訟法第177條第2項「證人所在與
    法院間有聲音及影像相互傳送之科技設備而得直接訊問，經
    法院認為適當者，得以該設備訊問之」之規定自明，是遠距
    視訊之採行，純屬審判長調查證據之執行方法或細節之指揮
    事項，為審判長訴訟指揮權行使範圍（最高法院97年度台上
    字第2537號判決意旨參照）。準此，司法院乃依據同法第18
    9條第5項規定就適用前揭規定對未到庭之證人進行遠距訊問
    制訂有「刑事訴訟遠距訊問作業辦法」，嗣為擴大適用範圍
    ，並增列對自訴人、其他訴訟關係人之遠距訊問，復就被告
    有關非審判事項，如準備程序、撤銷羈押、具保停止羈押或
    延長羈押之訊問、宣示判決等程序，亦得適用遠距訊問，乃
    再訂有「法院刑事遠距訊問擴大作業要點」。由前揭說明可
    知，法院於延長羈押之訊問中，得使用遠距訊問作業，訊問
    未到庭之刑事案件被告，自與直接審理原則無違。是以，桃
    園地院於110年6月16日訊問被告郭柏廷關於延長羈押之意見
    後，併參被告郭柏廷歷次供述之內容與共同被告蕭聖涵之供
    詞、告訴人之證述及卷附事證，認被告郭柏廷仍有前述羈押
    原因及必要，而裁定延長羈押並禁止接見通信，並非單以被
    告郭柏廷該次訊問內容判斷之，程序上並無違誤。被告郭柏
    廷猶執前詞置辯，並無理由。
  ㈣綜上，桃園地院認被告2人因犯上開罪名，有羈押之原因及必
    要，裁定予以延長羈押2月並禁止接見通信，於法無違。被
    告2人以前詞提起抗告，均無理由，應予駁回。
據上論斷，應依刑事訴訟法第412條，裁定如主文。
中　　華　　民　　國　　110 　年　　7 　　月　　9 　　日
                  刑事第四庭  審判長法　官  陳筱珮
                                    法　官  吳元曜
                                    法　官  羅郁婷
以上正本證明與原本無異。
不得再抗告。
                                    書記官  蔡易霖
中　　華　　民　　國　　110 　年　　7 　　月　　12　　日